【裁判字號】    88,自,1071
【裁判日期】    890225
【裁判案由】    業務過失致死
【裁判全文】
臺灣臺北地方法院刑事判決              八十八年度自字第一七一號
    自  訴  人  乙○○
    被      告  甲○○
    選任辯護人  郭鑫生
右被告因業務過失致死案件，經自訴人提起自訴，本院判決如左：
    主      文
甲○○無罪。
    理      由
一、自訴意旨略以：如後附刑事自訴狀影本所載。
二、按「犯罪事實應依證據認定之，無證據不得推定其犯罪事實。」，刑事訴訟法第
    一百五十四條定有明文。因此苟無積極證據證明被告之行為具有過失，且其行為
    與被害人之死亡具有相當因果關係，自不能論以過失致死罪。
三、訊據被告甲○○固坦承其為台北秀傳醫院（下簡稱秀傳醫院）之醫師，且曾治療
    自訴人乙○○之母親何雪卿，然矢口否認有何業務過失致死犯行，辯稱伊治療何
    雪卿時，伊用藥完全沒有問題，伊對何雪卿之死亡無任何過失云云。而自訴人無
    非以何雪卿於秀傳醫院及台北榮民總醫院之病歷影本、何雪卿之死亡證明書影本
    及財團法人中華消費者文教基金會（下簡稱消基會）之八十七年六月七日中文
    申字第二八七六０一００一四號函影本為據，認定被告涉有業務過失致死罪嫌。
四、經查何雪卿原於八十五年間起至八十七年一月十一日即在秀傳醫院住院治療中，
    至八十七年一月十一日夜間始轉送台北榮民總醫院治療，並延至八十七年一月十
    三日二十三時三十六分許，始因肺炎合併敗血性休克病逝於台北榮民總醫院，此
    除據自訴人自承外，亦有何雪卿於秀傳醫院及台北榮民總醫院之病歷影本暨台北
    榮民總醫院簽立之死亡證明書影本可佐。次查自訴人就其母親何雪卿之死亡，除
    自訴本件被告涉有業務過失致死罪嫌外，亦另自訴案外人林祖權等人亦涉有業務
    過失致死罪嫌，此經本院調閱本院八十八年度自字第二九二號案卷屬實。再查本
    院八十八年度自字第二九二號案件，曾將何雪卿之病歷資料，送請行政院衛生署
    醫事審議委員會，就被告對何雪卿之治療行為是否適當加以鑑定，而該委員會鑑
    定結果如下：「病患（指何雪卿）於八十五年一月至四月均曾至台北榮民總醫院
    住院，期間均併發過藥物性皮疹，可能誘發之藥物為四種藥物（Amiodavone,Bac
    trium,Clindamycin,Gentamicin）。病人於八十七年一月十日起再度出現皮疹，
    由於先前使用藥物種類繁多，難以究明為何藥引起，唯醫師甲○○（即本件被告
    ）於一月十一日所開具之藥物（Actifed,Danzen及Berotec ）與先前藥物成份均
    不相同，且罕有因此類藥物而發生過敏之報告，因此尚難據此推論其於一月十一
    日所開具之藥物導致過敏反應，甚至癲癇發作。但詳究醫師甲○○之用藥，自一
    月三日起，給予病患三天藥物（Digoxin,Lasix,Capoten及Theolan等），於一月
    五日腹脹及心律不整現象出現後，仍維持上述藥物，給予七天份，而腹脹問題，
    則因使用瀉劑及止瀉藥與腹瀉交替出現。一月十一日晚病患出現癲癇發作，在誘
    發癲癇發作之幾個可能原因中（包括中樞神經系統感染、腦血管病變、電解質不
    平衡及藥物中毒），電解質不平衡（嚴重低血納）為最可能之原因。醫師甲○○
    所具之藥物並未與病患以往過敏之藥物重複，且與病情之進展相符，仍為適當之
    用藥。」，此有該委員會鑑定書影本可參。而雖然自訴人所提出之消基會前開第
    二八七六０一００一四號函固略稱「根據榮總所提供之資料病人（指何雪卿）血
    清納離子僅一百十二，鉀離子僅二點九，此情形有可能導致病人抽搐再引起吸入
    性肺炎而死。」等語，然由於消基會該函並未詳述其論述之依據，更何況行政院
    衛生署醫事審議委員會，乃依醫療法第七十三條所成立之法定鑑定機關，是該委
    員會之鑑定結果，自較消基會前開論述為可採。末查自訴人雖另請求傳訊證人張
    之申、簡慧敏、張麗珠、鄭麗川、盧曉成等人，然如前述被告之用藥應屬適當，
    是已無再傳訊上開證人之必要。綜上足見，自訴人所舉證據，尚不足證明被告對
    何雪卿之治療行為有何過失，及被告之治療行為與何雪卿之死亡存有相當因果關
    係，此外復查無其他積極證據，足資證明被告確有犯罪，應認不能證明被告犯罪
    ，自應諭知無罪之判決。
五、據上論斷，應依刑事訴訟法第三百四十三條、第三百零一條第一項判決如主文。
中      華      民      國      八十九      年      二    月    二十五  日
                                      臺灣臺北地方法院刑事第七庭
                                          法  官  黃  俊  明
右正本證明與原本無異。
如不服本判決，應於判決送達後十日內，向本院提出上訴狀。
                                          書記官  王  黎  輝
中      華      民      國      八十九      年      二    月    二十九  日


司法院資訊處製作；財團法人民間司法改革基金會備份。
